臺灣高等法院刑事判決　　　　　　　　　　　　　　九十一年度上易字第六四六號
　　上　訴　人
　　即　自訴人　豐登實業股份有限公司
　　代　表　人　乙○○○
　　被　　　告　甲 ○ ○
右上訴人因自訴被告侵占案件，不服臺灣士林地方法院九十年度自更字第一０號，中
華民國九十一年一月十八日第一審判決提起上訴，本院判決如左：
    主  文
上訴駁回。
    理  由
一、自訴意旨略以：自訴人豐登實業股份有限公司於民國（下同）八十四年十一月十
    六日接到日商岩井株式會社訂製西褲四萬五千四百九十件之訂單，自訴人乃提供
    全部之布料予被告加工製作，並以每件美金二元之代價由被告於大陸代工後運往
    日本，自訴人與被告於八十五年一月十一日簽訂衣料加工契約，契約明定被告須
    於民國八十五年底代工完成並運往日本四萬五千四百九十件西褲。被告將自訴人
    提供之西褲布料加工後於同年一月間出口一千八百件西褲至日本，同年三月間被
 告通知自訴人驗貨後運至日本一萬六千三百八十七件西褲，核計尚有二萬七千三
    百零三件西褲，因交貨來不及經自訴人向日本客戶交涉，日本客戶乃同意最遲於
    同年十月以前交貨，於同年五月二十七日被告傳真表示已將自訴人委託代工之西
    褲製作完成，將陸續安排自訴人驗貨後運往日本，惟被告卻遲遲未通知自訴人驗
    貨，經自訴人一再要求驗貨，被告推說因股東有債務糾紛，故將已加工完成之西
    褲暫時搬離另置他處，無法與自訴人驗貨，自訴人發覺有異經多方調查結果，始
    知被告未經自訴人同意，於同年六月間擅自將自訴人委託加工之西褲運至台灣，
    偷賣後將價款侵吞入己，自訴人為保全債權不得已於同年九月間聲請法院假扣押
    被告在台灣之不動產，被告乃於同年十月三十日與自訴人達成協議願意賠償布款
    或另購同樣布料返還自訴人，詎被告於協議後仍不依協議履行；因認被告所為涉
    有刑法第三百三十五條第一項之侵占罪嫌云云。
二、經查，本件自訴人曾於八十八年三月一日以：「被告甲○○涉嫌詐欺及侵占罪嫌
    ，向臺灣士林地方法院檢察署檢察官提起告訴，其告訴意旨略以：被告甲○○曾
    於八十五年一月十一日與告訴人豐登公司簽訂西褲製作契約，約定由告訴人購料
    交其製作西褲，其須於八十五年三月底交付西褲四萬五千四百九十件銷往日本，
    加工款則於全部交貨後給付，嗣被告將第一批貨一千八百件西褲運往日本後，經
    告訴人日本客戶檢查後發現有瑕疵，日本客戶即將其中一千七百二十九件退回被
    告公司重新修改，而未出口之西褲日本客戶要求加強整理於十月份再出口，以致
    於該批貨料暫留在被告公司數月之久，期間被告以已製作完成部分西褲為由，向
    告訴人要求先借支加工款，告訴人不疑有他，乃於八十五年五月二十九日匯予被
    告合計四十一萬四千八百元，後告訴人因西褲仍須出口，乃於八十五年七月中旬
    要求驗貨，詎被告無法提出貨物，且稱貨物因工廠空間不足，故存放在大陸中山
    海關之免稅倉庫，惟經告訴人多方查詢才知告訴人之貨料已在台灣海關，而被告
    始終不出面解決，因認被告明知該批布料為告訴人所提供，竟在日本客戶退貨後
    未再依約完成運往，製作期間又向告訴人詐取加工款，其於私運貨物回台灣時，
    竟不通知告訴人，經告訴人發現催告其解決時，又旋將貨物轉賣他人牟利，是被
    告顯該當詐欺罪之構成要件，且被告易持有而為所有之意思予以轉賣，亦已該當
    侵占罪之構成要件，因認被告上開行為涉有詐欺及侵占罪嫌」云云，向臺灣士林
    地方法院檢察署檢察官提出告訴。而該案先由該署檢察官先以八十八年他字第二
    ○六號偵查，再於同年四月八日經承辦檢察官簽分改為八十八年度偵字第三八二
    四號偵查；其後經臺灣士林地方法院檢察署檢察官於八十八年四月十五日以八十
    八年度偵字第三八二四號不起訴處分書處分不起訴在案。雖該不起訴處分書僅就
    自訴人指述被告以借支加工款為由詐騙取得新臺幣（下同）四十一萬四千八百元
    部分，認定詐欺犯行嫌疑不足；而就被告將貨料（包括原料及已完成之成品）私
    運回臺灣轉賣他人牟利所涉侵占罪名部分，漏未敘述任何理由，依此情形，縱認
    此侵占部分尚未經偵查終結，然此侵占部分確實經開始偵查，應無庸置疑，有臺
    灣士林地方法院檢察署檢察官八十八年度偵字第三八二四號不起訴處分書影本一
    紙附在本院卷可稽。次查，上揭偵查案又經臺灣高等法院檢察署命令發回臺灣士
    林地方法院檢察署續行偵查，旋由同署檢察官以八十八年度偵續字第七九號起訴
    書就被告以借支加工款為由詐取四十一萬四千八百元部分，依刑法第三百三十九
    條第一項之詐欺取財罪名提起公訴；嗣經臺灣士林地方法院於八九年六月五日以
    八十九年度易字第一一四號判決被告無罪，再經本院於八十九年九月二十日以八
    十九年上易字第二六０八號判決駁回上訴確定，亦有臺灣士林地方法院八十九年
    易字第一一四號判決、本院八十九年上易字第二六０八號判決、本院被告全國前
    案紀錄表各一件在卷可按。再查，前開臺灣士林地方法院八十九年度易字第一一
    四號判決書雖於理由之末附記：「另告訴人之代理人指稱被告嗣後將為告訴人製
    作之西褲出售，有侵占犯行，縱令屬實，就被告侵占部分犯行，並未據檢察官起
    訴，本院自無從併予審理」等語；然終究並不影響被告將貨料私運回臺灣轉賣他
    人牟利部分所涉侵占犯行，業經臺灣士林地方法院檢察署檢察官依刑事訴訟法第
    二百二十八條規定開始偵查之事實。
三、按同一案件經檢察官依第二百二十八條規定開始偵查者，不得再行自訴。但告訴
    乃論之罪，經犯罪之直接被害人提起自訴者，不在此限。於開始偵查後，檢察官
    知有自訴在先或前項但書之情形者，應即停止偵查，將案件移送法院。但遇有急
    迫情形，檢察官仍應為必要之處分。又，不得提起自訴而提起者，應諭知不受理
    判決，刑事訴訟法第三百二十三條、第三百三十四條分別定有明文。本案被告將
    貨料私運回臺灣轉賣他人牟利部分所涉侵占犯行，既非告訴乃論之罪，又曾經自
    訴人提出告訴，並經臺灣士林地方法院檢察署檢察官開始偵查後，自不得再行提
    起自訴。乃自訴人竟就此曾經開始偵查之同一事實，重行提起自訴；原法院依照
    上開說明，而為免訴之判決，核無不合。
四、自訴人之上訴意旨仍執陳詞，以：前確定判決（臺灣士林地方法院八十九年度易
    字第一一四號判決，本院八十九年上易字第二六０八號判決）已敘明被告侵占部
    分犯行，並未據檢察官起訴，未曾併予審理云云為由，指摘原判決不當，並無理
    由。爰不經言詞辯論，逕為駁回其上訴。
五、前已確定之臺灣士林地方法院八十九年易字第一一四號判決（本院八十九年上易
    字第二六０八號判決）另又敘明「被告是否涉有此部分（侵占）之犯行，應請檢
    察官另行處理」等語；因之，自訴人本案之訴訟權利並未受影響，附此指明。
據上論斷，應依刑事訴訟法第三百七十二條、第三百六十八條，判決如主文。
中      華      民      國      九十一      年    三    月    二十九    日
                              臺灣高等法院刑事第十二庭
                                  審判長法  官   劉  景  星
                                        法  官   陳  志  洋
                                        法  官   陳  博  志
右正本證明與原本無異。
不得上訴。
                                        書記官   陳  嘉  文
中      華      民      國     九十一   年    四        月      四      日
